臺灣高等法院臺中分院刑事裁定
111年度抗字第644號
抗  告  人  
即  受刑人  陳志昌



抗  告  人  
即  具保人  張志隆


上列抗告人等因聲請裁定沒入保證金案件，不服臺灣彰化地方法
院中華民國111年4月29日裁定（111年度聲字第438號）提起抗告
，本院裁定如下：
    主  文
原裁定撤銷。
聲請駁回。
    理  由
一、聲請意旨略以：受刑人陳志昌因犯妨害自由案件，經原審法
    院指定保證金額新臺幣（下同）30萬元，由具保人張志隆出
    具現金保證後，將受刑人釋放。茲因受刑人現已逃匿，並已
    合法通知具保人而無著，爰依刑事訴訟法第118條第1項及同
    法第119條之1第2項之規定，聲請沒入上開保證金及實收利
    息等語。
二、原審法院審理後，認受刑人陳志昌業已逃匿，檢察官之聲請
    自屬有據，而裁定具保人張志隆繳納之保證金30萬元及實收
    利息，均沒入之。
三、抗告意旨略以：受刑人陳志昌因妨害自由案件，前經原審法
    院指定保證金30萬元，由具保人張志隆於民國106年2月20日
    繳納現金後，原審法院以受刑人陳志昌傳喚未到，且拘提無
    著，而於111年4月29日以111年度聲字第438號裁定沒入保證
    金30萬元。惟受刑人陳志昌已於111年4月28日自行到案接受
    執行，並無所謂逃匿之情事。故具保人張志隆於111年5月10
    日收受本件沒入保證金之裁定前，受刑人陳志昌即已入監服
    刑，自不得再以受刑人陳志昌逃匿為由，沒入保證金，故原
    審裁定於法有違，請撤銷原審裁定等語。
四、按具保係以命具保人提出保證書及繳納相當數額保證金之方
    式，作為替代羈押之手段，而繳納保證金之目的，即在擔保
    被告按時出庭或接受執行，使訴訟程序得以順利進行，是沒
    入具保人繳納之保證金，應以被告「逃匿中」為其要件，如
    被告曾經逃匿，但於法院沒入保證金裁定「生效」前，業已
    緝獲或自行到案，固不得再以被告逃匿為由，沒入保證金，
    惟如於法院沒入保證金裁定「生效」後，被告始經緝獲或自
    行到案，則該沒入保證金裁定之效力仍不受影響。又當庭所
    為之裁定，應宣示之，並於宣示之翌日公告之，並通知當事
    人；裁判製作裁判書者，除有特別規定外，應以正本送達於
    當事人、代理人、辯護人及其他受裁判之人，刑事訴訟法第
    224條第2項、第225條第3項、第227條第1項分別定有明文，
    故非當庭所為之裁定，應於該裁定書正本送達於當事人、代
    理人、辯護人及其他受裁判人之一造時，始對外發生效力（
    最高法院106年度台抗字第626號、第1025號及107年度台非
    字第37號裁定意旨參照）。
五、經查，本件受刑人陳志昌因妨害自由案件，前經原審法院指
    定保證金額30萬元，由具保人張志隆繳納現金後，已將受刑
    人陳志昌釋放等情，有臺灣彰化地方法院收受訴訟案款通知
    （繳納保證金通知）及國庫存款收款書在卷可憑。嗣受刑人
    陳志昌經彰化地方檢察署合法傳喚，應於111年3月8日上午1
    0時到案執行，該執行傳票於111年2月14日送達受刑人陳志
    昌位於「彰化縣○○鄉○○村0鄰○○路00號」之住所，因未獲會
    晤本人亦無受領文書之同居人或受僱人，於111年2月17日將
    執行傳票寄存於該地之警察機關伸港分駐所，並作送達通知
    書黏貼於應受送達人住所門首、置於該送達處所信箱或其他
    適當位置，以為送達等情，有執行傳票送達證書在卷可佐。
    而寄存送達自寄存之日起，經10日發生效力，此觀刑事訴訟
    法第62條準用民事訴訟第138條第2項規定可明。惟受刑人陳
    志昌竟未遵期到案執行，亦無受羈押或在監執行等未能到案
    之正當理由，復經拘提無著；另彰化地方檢察署亦依具保人
    張志隆留存之住所地，合法通知具保人張志隆偕同受刑人陳
    志昌遵期到案執行，然具保人張志隆未督促受刑人陳志昌到
    案，有彰化地方檢察署送達證書、彰化地方檢察署檢察官拘
    票、報告書附卷可稽。是原審法院因而認受刑人陳志昌顯已
    逃匿，遂依檢察官之聲請，於111年4月29日以111年度聲字
    第438號裁定沒入具保人張志隆繳納之保證金30萬元及實收
    利息。然受刑人陳志昌已於111年4月28日到案接受執行，有
    臺灣高等法院在監在押全國紀錄表、臺灣高等法院被告前案
    紀錄表、臺灣彰化地方檢察署檢察官111年執戊字第534號執
    行指揮書各1份在卷可稽，是受刑人陳志昌於原審裁定沒入
    保證金之前，即已到案執行，而無刑事訴訟法第118條第1項
    所定「被告逃匿」之情形，難認與沒入保證金之要件相符。
    原裁定未審酌此情，裁定沒入具保人張志隆所繳納之保證金
    ，難認有當，本件抗告指摘原裁定不當，為有理由，自應由
    本院將原裁定撤銷，並駁回檢察官之聲請。
據上論結，依刑事訴訟法第413條，裁定如主文。
中　　華　　民　　國　　111 　年　　7 　　月　　19　　日
        　　刑事第一庭    審判長法　官  江  德  千
　　　　　　　　　　　　　　    法　官  簡  源  希
　　　　　　 　　　　　　　　　 法　官  高  增  泓    
以上正本證明與原本無異。     
如不服本裁定，得於收受送達後5日內向本院提出抗告書狀(須附
繕本)。因疫情而遲誤不變期間，得向法院聲請回復原狀。

                                書記官  鄭  淑  英
　　　　　　　　　　　　　　　　
中　　華　　民　　國　　111 　年　　7 　　月　　19　　日